行　政　法　院　判　決　　　　　　　　　　　　　　八十七年度判字第四三五號
　　原　　　告　東星化工原料股份有限公司
　　代　表　人　甲○○
　　被　　　告　財政部臺灣省北區國稅局
右當事人間因營利事業所得稅事件，原告不服行政院中華民國八十六年十二月十六日
台八十六訴字第四九五三四號再訴願決定，提起行政訴訟。本院判決如左︰
　　主  文
原告之訴駁回。
　　事  實
緣原告八十二年度營利事業所得稅結算申報，列報營業收入淨額新台幣（下同）二五
、八四一、九二六元，營業成本二一、七八八、五二四元。被告即財政部臺灣省北區
國稅局初查，以其提示之帳載不全，致其營業成本無法勾稽查核，乃按同業利潤標準
（行業標準代號六一○六-一二毛利率百分之二十）核定其營業成本為二○、六七三、
五四○元，全年課稅所得額為一、二一一、三九四元。原告不服，就營業成本、運費
、修繕費、廣告費、保險費、其他費用及利息收入部分，申經復查決定，除准予追認
修繕費一四、二九四元，廣告費三、二○○元、保險費九、三二六元、其他費用三、
四九八元外，其餘未准變更。原告就營業成本部分，提起訴願、再訴願，遞遭決定駁
回，遂提起行政訴訟，茲摘兩造訴辯意旨如次：
原告起訴意旨略謂︰一、原告不服被告逕將八十二年度營利事業所得稅結算申報中營
業成本，按同業利潤標準核定。經依法定程序申請復查，未獲變更。二、按營利事業
查核準則及其他稅法規定，成本與費用不能勾稽時，方能逕行核定，本案之成本及費
用皆可勾稽查核，擬請體恤詳情，重新查帳予以核定合理之所得額。為此提起本訴，
請判決將原決定及原處分均予撤銷等語。
被告答辯意旨略謂︰按稽徵機關進行調查或復查時，納稅義務人應提示有關各種證明
所得額之帳簿、文據；其未提示者，稽徵機關得依查得之資料或同業利潤標準核定其
所得額。所稱之帳簿文據，其關係所得額之一部或關係課稅年度中某一期間之所得額
，而納稅義務人未能提示者，稽徵機關得就該部分依查得之資料或同業利潤標準核定
其所得額，為行為時所得稅法第八十三條第一項及同法施行細則第八十一條所規定。
所謂未提示，兼指帳簿文據全部未提示，或雖提示而有不完全，不健全或不相符者，
均有其適用，大院著有六十一年判字第一九八號判例可資參照。本案原告營業成本申
報二一、七八八、五二四元，初查以進銷存無法勾稽查核按同業利潤標準核定營業成
本二○、六七三、五四○元，復查時經據原告提示相關憑證及成本表查核，惟其帳載
與進銷存明細表之品名、數量混淆不清無法勾稽查核，仍應依前揭法條之規定按同業
利潤標準核定營業成本為二○、六七三、五四○元。至於原告所訴「按查核準則（即
營利事業所得稅查核準則）及其他稅法規定，成本與費用不能勾稽時，方能逕行核定
」乙節。係指製造業之營業成本包括原料耗用、直接人工及製造費用，必於該三部分
均無法查核時，始能依所得稅法第八十三條第一項規定按同業利潤標準核定其營業成
本，倘直接人工及製造費用尚可查核，而原材料耗用無法查核時，則應依行為時查核
準則第五十八條規定之順序，查核其原材料耗用，再併同直接人工及製造費用核定其
營業成本。而原告係以買賣業申報營業成本，即營業成本僅列報原料（商品），未包
含直接人工及製造費用。是原告顯係誤解法令，謹併此明。綜上論述：原處分及所
為復查、訴願、再訴願決定並無違誤，請准判決駁回原告之訴等語。
　　理  由
按稽徵機關進行調查或復查時，納稅義務人應提示有關各種證明所得額之帳簿、文據
；其未提示者，稽徵機關得依查得之資料或同業利潤標準核定其所得額。所稱之帳簿
文據，其關係所得額之一部或關係課稅年度中某一期間之所得額，而納稅義務人未能
提示者，稽徵機關得就該部分依查得之資料或同業利潤標準核定其所得額，為行為時
所得稅法第八十三條第一項及同法施行細則第八十一條所規定。所謂未提示，兼指帳
簿文據全部未提示，或雖提示而有不完全，不健全或不相符者，均有其適用，本院著
有六十一年判字第一九八號判例可資參照。本案原告營業成本申報二一、七八八、五
二四元，被告初查以進銷存無法勾稽查核按同業利潤標準核定營業成本二○、六七三
、五四○元，復查時經據原告提示相關憑證及成本表查核，惟其帳載與進銷存明細表
之品名、數量混淆不清無法勾稽查核，仍應依前揭法條之規定按同業利潤標準核定營
業成本為二○、六七三、五四○元。至於原告所訴「按查核準則（即營利事業所得稅
查核準則）及其他稅法規定，成本與費用不能勾稽時，方能逕行核定」乙節。係指製
造業之營業成本包括原材料耗用、直接人工及製造費用，必於該三部分均無法查核時
，始能依所得稅法第八十三條第一項規定按同業利潤標準核定其營業成本，倘直接人
工及製造費用尚可查核，而原材料耗用無法查核時，則應依行為時查核準則第五十八
條規定之順序，查核其原材料耗用，再併同直接人工及製造費用核定其營業成本。而
原告係以買賣申報營業成本，即營業成本僅列報原料（商品），未包含直接人工及製
造費用。是原告所訴顯係誤解法令。又原告未具體指陳原核定有何不合理之處及說明
其帳載文據並無原核定所指不能勾稽情事，主張應予體恤重查帳證，尚無足採。從而
，本件原處分（復查決定）及一再訴願決定俱無違誤，原告起訴意旨，難謂有理由，
應予駁回。
據上論結，本件原告之訴為無理由，爰依行政訴訟法第二十六條後段判決如主文。
中    華    民    國     八十七      年      三      月      十九       日
                    行 政 法 院 第 二 庭
                                審 判 長 評  事      黃  綠  星
                                         評  事      廖  政  雄
                                         評  事      徐  樹  海
                                         評  事      彭  鳳  至
                                         評  事      黃  合  文
右  正  本  證  明  與  原  本  無  異
                                         法院書記官  王  福  瀛
中    華    民    國     八十七      年      三      月      二十       日
